最高法院刑事判決　　　　　　一○○年度台上字第一四六二號
上　訴　人　楊啟林
選任辯護人　鄭國安律師
　　　　　　吳麗珠律師
　　　　　　郭宗塘律師
上　訴　人　蘇瑞新
選任辯護人　鄭旭廷律師
上　訴　人　李兆雲
上列上訴人等因違反槍砲彈藥刀械管制條例等罪案件，不服台灣
高等法院高雄分院中華民國九十九年十二月二十三日第二審判決
（九十九年度上訴字第一四四八號，起訴案號：台灣屏東地方法
院檢察署九十八年度偵字第六三八六、六三八七、六四七○、六
八二七、六八二八號），提起上訴，本院判決如下：
    主  文
上訴駁回。
    理  由
一、楊啟林、蘇瑞新結夥攜帶兇器強盜（即原判決附表編號十七
    、十八）部分：
按刑事訴訟法第三百七十七條規定：上訴於第三審法院，非以判
決違背法令為理由，不得為之；是提起第三審上訴，應以原判決
違背法令為理由，係屬法定要件。如果上訴理由書狀並未依據卷
內訴訟資料具體指摘原判決不適用何種法則或如何適用不當，或
所指摘原判決違法情事，顯與法律規定得為第三審上訴理由之違
法情形不相適合時，均應認其上訴為違背法律上之程式，予以駁
回。原判決綜合全案卷證資料，本於事實審法院之推理作用，認
上訴人楊啟林有其事實欄二之（十七）、（十八）所載二次結夥
三人以上攜帶兇器強盜犯行，因而維持第一審關於此部分，論楊
啟林以結夥三人以上攜帶兇器強盜二罪（均累犯），分別處有期
徒刑九年併為相關從刑之諭知、有期徒刑七年六月之判決，駁回
楊啟林此二部分在第二審之上訴；認定上訴人蘇瑞新有其事實欄
二之（十八）所載結夥三人以上攜帶兇器強盜犯行，因而維持第
一審論蘇瑞新以結夥三人以上攜帶兇器強盜罪，處有期徒刑九年
併諭知相關從刑之判決，駁回蘇瑞新在第二審之上訴。已分別詳
敘其所憑證據及認定之理由；對於楊啟林、蘇瑞新所辯何以不足
採信，亦在理由內詳加指駁及說明，俱有卷存證據資料可資覆按
。楊啟林上訴意旨略以：(一)、原判決採用被告以外之人於偵查中
向檢察官所為陳述，作為認定伊犯罪證據之一，但並未就彼等在
檢察官面前所為陳述是否具備非顯不可信之要件暨其採用該審判
外陳述之心證理由，於理由內詳予說明，自有欠妥。(二)、伊係自
首，符合刑法第六十二條規定，惟原判決未予審酌，亦未說明，
洵有理由不備之違失。(三)、原判決未依刑法第五十七條所列十款
事項，分別具體審酌，並於理由內詳予說明，嫌有疏失。(四)、原
判決僅憑內容尚有不明之監聽譯文即認定伊參與強盜「唐老鴨複
合式KTV 釣蝦場」，有違證據法則；蘇瑞新上訴意旨略稱：就伊
被訴涉犯「唐老鴨複合式KTV 釣蝦場」強盜案，原審共同被告郭
建宏之警詢供述，係屬於被告以外之人於審判外之陳述，依法並
無證據能力。且郭建宏係聽聞楊啟林或梁家福告知其於「唐老鴨
複合式KTV 釣蝦場」一案中擔任內應，故其供述內容亦屬聽聞而
來，原判決以前開郭建宏於偵查及第一審之證詞，據為認定伊有
罪之證據，證據法則之適用，嫌有不當各等語。
惟查：證據之取捨與其證明力之判斷，以及事實有無之認定，屬
事實審法院之職權，苟其取捨證據與判斷證據證明力並不違背經
驗法則及論理法則，即不容任意指為違背法令，而執為第三審適
法之上訴理由。原判決依憑楊啟林及共同被告郭建宏、李兆雲之
自白，證人即被害人吳芳君、張宗興、吳彥宏於警詢及偵訊中之
證述，卷附監視錄影器翻拍照片、贓物認領保管單及台灣屏東地
方法院檢察署辦案公務電話紀錄表等證據資料，認定楊啟林與共
同被告郭建宏、李兆雲確有此部分結夥攜帶兇器強盜犯行；另依
憑楊啟林、郭建宏之供述、蘇瑞新於偵訊中之自白，證人即「唐
老鴨複合式KTV 釣蝦場」店長黃雅玲、員工林筱軒、許欣韻、羅
秀美於警詢及偵訊中之證述，卷附監視錄影器翻拍照片、贓物認
領保管單、「唐老鴨複合式KTV 釣蝦場」員工陳報之公司及員工
損失明細、屏東縣政府警察局屏東分局（下稱屏東分局）社皮派
出所受理刑事案件報案三聯單、屏東分局受理各類案件記錄表、
發生竊盜案件紀錄表、治安事故摘報表及刑案紀錄表、蘇瑞新所
使用之行動電話0000000000與楊啟林使用之行動電話0000000000
於上開強盜案發生前之通訊監察譯文、扣案改造手槍（槍枝管制
編號：0000000000號）及內政部警政署刑事警察局民國九十八年
十月二十一日刑鑑字第0980033570號鑑驗書等證據資料，經綜合
判斷，而認定楊啟林、蘇瑞新與郭建宏等確有此部分結夥攜帶兇
器強盜犯行。並說明渠等參與各次犯罪之依據，暨蘇瑞新辯稱其
不知楊啟林等人持槍強盜「唐老鴨複合式KTV 釣蝦場」委無足採
等旨。所為論斷，並無違背經驗、論理法則，且無事證欠明之情
形存在，要難指為違法。原判決復敘明楊啟林、蘇瑞新、李兆雲
及郭建宏四人於偵訊中就他方犯罪事實所為之陳述，就他方而言
均為被告以外之人於審判外之陳述，無論渠等係依共同被告身分
所為或以證人身分經具結後所為之陳述，並無何顯不可信之情狀
，皆有證據能力，自堪採為論斷依據等旨。所為論述，與證據法
則並無悖離，核屬事實審採證認事職權之適法行使，要無違法可
言。楊啟林上訴意旨(一)執以指摘，尚非合法上訴第三審之理由。
另九十四年二月二日修正公布之刑法第六十二條，將原規定：「
對於未發覺之罪自首而受裁判者，減輕其刑。但有特別規定者，
依其規定。」修正為：「對於未發覺之罪自首而受裁判者，得減
輕其刑。但有特別規定者，依其規定。」是依修正後現行刑法第
六十二條規定自首減輕與否，除有特別規定外，法院本有自由裁
量之權，非謂必應減輕其刑。楊啟林就此部分於事實審審理時，
始終未主張其所犯結夥攜帶兇器強盜二罪，有何自首之情事。縱
有自首情形，法院本得不予減刑，原審未依職權審究楊啟林有無
自首，而未調查論述，於判決結果無影響。楊啟林上訴意旨(二)仍
執前詞指摘原判決違背法令，核非具體指摘之適法上訴第三審理
由。再原判決已敘明郭建宏之警詢證述並無證據能力（見原判決
第十四頁第十二至十五行），亦未引用上開警詢筆錄作為論罪依
據，蘇瑞新上訴意旨就此指摘，顯有誤會。至持槍強盜「唐老鴨
複合式KTV 釣蝦場」部分，原判決除依憑楊啟林、郭建宏之供述
及蘇瑞新於偵訊中之自白外，並佐以前開證物，作為認定楊啟林
、蘇瑞新該次犯罪事實之依據。復說明依蘇瑞新所使用之行動電
話0000000000與楊啟林使用之行動電話0000000000，於九十八年
八月十二日「唐老鴨複合式KTV 釣蝦場」強盜案發生前之四時四
十七分，渠等二人之通聯內容，對照及卷附監視錄影器翻拍照片
，因認蘇瑞新當時顯係入內觀察「唐老鴨複合式KTV 釣蝦場」之
狀況後，即上樓撥打電話予楊啟林告知當時現場情形等情綦詳。
原判決縱有如蘇瑞新上訴意旨所指瑕疵，然綜合卷內其他證據，
仍應為同一事實之認定，並不影響於原判決本旨。蘇瑞新上訴意
旨及楊啟林上訴意旨(四)執此指摘原判決不當，猶非適法之第三審
上訴理由。而刑罰之量定，事實審法院本有自由裁量之權，倘其
所處之刑未逾法定刑範圍，復無違反比例、公平及罪刑相當原則
者，自不得任意指為違法而執為適法之第三審上訴理由。原判決
以楊啟林素行不佳，且正值青年，身體健全，不思憑己力循正當
途徑賺取財物，先後結夥攜帶兇器強盜，非法取得他人財物，欠
缺對他人財產權之尊重。於持槍強盜過程，致被害人受有驚嚇，
造成心理恐懼，犯罪所生危害非輕；於審理時僅坦認部分犯行，
且任憑己意說詞反覆，徒增法院釐清事實之耗費，嚴重浪費司法
資源，又唆使郭建宏、李兆雲為其脫罪，犯後態度不佳，兼衡其
各次強盜犯行所得之財物價值等情狀，量處前揭有期徒刑。其刑
之量定，既未逾越法定刑度，又無濫用自由裁量之權限，並已審
酌刑法第五十七條所列各事由。楊啟林上訴意旨(三)以未斟酌刑法
第五十七條所列十款各事由指摘原判決，顯非依據卷內資料執為
指摘之適法第三審上訴理由。其餘上訴意旨，均徒憑己意，就屬
原審採證認事職權之適法行使及原判決已經調查說明事項，任意
指摘為違法。其等上訴均違背法律上之程式，應併予駁回。另楊
啟林被訴於九十八年七月十八日結夥三人以上攜帶兇器強盜部分
，業經原判決諭知無罪未經檢察官上訴，已確定，附此敘明。
二、蘇瑞新非法寄藏可發射子彈具殺傷力之槍枝（即原判決附表
    編號十九）及李兆雲（即原判決附表編號十七）部分：
查第三審上訴書狀，應敘述上訴之理由，其未敘述者，得於提起
上訴後十日內補提理由書於原審法院，已逾上述期間，而於第三
審法院未判決前仍未提出上訴理由書狀者，第三審法院應以判決
駁回之，刑事訴訟法第三百八十二條第一項、第三百九十五條後
段規定甚明。本件關於蘇瑞新非法寄藏可發射子彈具殺傷力之槍
枝（即原判決附表編號十九）及李兆雲（即原判決附表編號十七
）部分，蘇瑞新、李兆雲不服原審判決，分別於一○○年一月十
日、一月十一日具狀聲明上訴，蘇瑞新並於同年一月二十四日提
出上訴理由狀，惟未就此部分敘述上訴之理由；李兆雲則迄未提
出上訴之理由，迄今逾期已久，於本院未判決前仍未提出，依上
開規定，渠等此部分之上訴，自非合法，均應併予駁回。
三、竊盜、攜帶兇器竊盜、搬運贓物、收受贓物等罪（即原判決
    附表編號三、四、七、九、十一、十三至十五及十七、十八
    ）部分：
按刑事訴訟法第三百七十六條所列各罪之案件，經第二審判決者
，不得上訴於第三審法院，法有明文。本件楊啟林、蘇瑞新被訴
竊盜、攜帶兇器竊盜、搬運贓物、收受贓物等罪（即原判決附表
編號三、四、七、九、十一、十三至十五及十七、十八）部分，
原判決係維持第一審之判決，而分別依刑法第三百二十條第一項
、第三百二十一條第一項第三款、第三百四十九條第一項、第二
項論處罪刑，核屬刑事訴訟法第三百七十六條第一款、第二款、
第七款之案件。依首開說明，既經第二審判決，自不得上訴於第
三審法院。渠二人對此部分一併提起上訴，顯為法所不許。渠等
此部分之上訴自非合法，亦應併予駁回。
據上論結，應依刑事訴訟法第三百九十五條，判決如主文。
中    華    民    國  一○○  年    三    月  二十四  日
                      最高法院刑事第六庭
                          審判長法官  洪  文  章  
                                法官  王  居  財  
                                法官  郭  毓  洲  
                                法官  沈  揚  仁  
                                法官  林  瑞  斌  
本件正本證明與原本無異
                                      書  記  官  
中    華    民    國  一○○  年    三    月  二十八  日
                                                      K